# 求教陈版及各位高手：设定受益计划相关

提问人：刘峣 时间：2015-04-26 09:46:23
背景介绍： 企业因当地政府要求，提高了设定收益计划的相关员工退休后福利水平（由每月 1000 元调整至每月 3000 元），企业将其作为设定受益计划假设中福利水平发生变化，将其变动计入“其他综合收益：.重新计量设定受益计划净负债或净资产的变动”
我国修订的《企业会计准则第 9 号——职工薪酬》规定： “第三，除其他会计准则要求以外，构成职工薪酬成本的服务成本和设定受益计划净负债或净资产的利息净额应计入当期损益（不得计入计划资产成本）。 第四，重新计量设定受益计划净负债或净资产所产生的变动应计入其他综合收益，包括精算利得和损失、计划资产回报及资产上限影响产生的变动。”
请问关于计划的调整是否不应属于精算假设中未来福利水平的调整，而是属于福利计划的改变，因此应将其作为过去服务成本的变动，计入到当期损益进行处理。 另外，设定受益计划中属于精算假设范畴的未来福利水平与属于过去服务成本变化范畴的福利水平的变化，具体判断依据是什么？准则也说到：“通常情况下，如果计划未明确规定未来福利水平的调整，过去的调整也并不频繁，同时如果精算假设中并无福利水平增长的假设，企业应将福利水平变化的影响归属于过去服务成本”那么如何理解此段话的内容。

回答人：chenyiwei
根据《企业会计准则第 9 号——职工薪酬（ 2014 年修订）》的应用指南中的相关表述： 精算假设，是指企业对影响离职后福利最终义务的各种变量的最佳估计。精算假设应当是客观公正和相互可比的，无偏且相互一致的。精算假设包括人口统计假设和财务假设。
人口统计假设包括死亡率、职工的离职率、伤残率、提前退休率等。财务假设包括折现率、福利水平和未来薪酬等。其中，折现率应当根据资产负债表日与设定受益计划义务期限和币种相匹配的国债或活跃市场上的高质量公司债券的市场收益率确定。 经验调整是设定受益计划义务的实际数与估计数之间的差异。在某些情况下，设定受益计划对于未来福利水平调整未作出明确规定的，企业将有关福利水平的增加确认为精算假设与实际经验的差异（产生精算利得或损失），还是计划的修改（产生过去服务成本），需要运用职业判断。通常情况下，如果设定受益计划未明确规定未来福利水平的调整，过去的调整也并不频繁，同时如果精算假设中并无福利水平增长的假设，企业应将福利水平变化的影响归属于过去服务成本。 对于福利水平增加应归属于过去服务成本还是精算假设变动的判断，可参考IFRS体系下IAS 19的相关规定： 88 Actuarial assumptions reflect future benefit changes that are set out in the formal terms of a plan (or a constructive obligation that goes beyond those terms) at the end of the reporting period. This is the case if, for example: (a) the entity has a history of increasing benefits, for example, to mitigate the effects of inflation, and there is no indication that this practice will change in the future; (b) the entity is obliged, by either the formal terms of a plan (or a constructive obligation that goes beyond those terms) or legislation, to use any surplus in the plan for the benefit of plan participants (see paragraph 108(c)); or (c) benefits vary in response to a performance target or other criteria. For example, the terms of the plan may state that it will pay reduced benefits or require additional contributions from employees if the plan assets are insufficient. The measurement of the obligation reflects the best estimate of the effect of the performance target or other criteria. 89 Actuarial assumptions do not reflect future benefit changes that are not set out in the formal terms of the plan (or a constructive obligation) at the end of the reporting period. Such changes will result in: (a) past service cost, to the extent that they change benefits for service before the change; and (b) current service cost for periods after the change, to the extent that they change benefits for service after the change. 90 Estimates of future salary increases take account of inflation, seniority, promotion and other relevant factors, such as supply and demand in the employment market. 中文翻译： 88 ・精算假设应反映在报告期末一项计划的正式条款(或这些条款以外的推定义务)规定的未来福利变动。这种情况发生在，比如： (1)主体有提高福利的历史，例如为了减轻通货膨胀影响，并且没有迹象表明这种做法在未来会发生变化； (2)由于计划的正式条款(或条款之外的推定义务)或由于法律规定，主体必须将计划的盈余用于计划参与者的福利[参见第 108 段(3)]；或者 (3)为满足业绩目标或其他标准，福利可能发生变化。例如，计划条款可能规定如果计划资产不足，则将降低福利的支付水平或要求雇员增加提存。对该义务的计量应反映业绩目标或其他标准影响的最佳估计。 89 ・精算假设不反映报告期末在计划的正式条款(或推定义务)中未设定的未来福利变化。这种变化将导致： (1)过去服务成本，它们改变了变化前的服务所导致的福利；以及 (2)变化以后期间的当期服务成本，它们改变了变化后的服务所导致的福利。 90 ・对未来薪金增长的估计要考虑通货膨胀、资历、晋升和其他相关因素，如雇佣市场的供需情况。 即，判断福利水平增加应归属于过去服务成本还是精算假设变动，主要依据是该项未来福利水平增加是否系报告期末计划的正式条款（或这些条款以外的推定义务）中有所规定，从而导致过去即存在法定或推定义务。如果计划条款或推定义务中没有对未来福利水平增加作出规定，则属于过去服务成本和变化以后期间的当期服务成本。

提问人：youinme 时间：2015-12-09 10:22:13
求教陈版及各位高手： 我怀疑我们的设定受益计划会计处理错了，求教啊！！！！ 背景：这家公司于 2015 年中旬由股东会批准了设定受益计划，于 2015 年中产生该义务，受益计划是针对 2014 年 12 月 31 日之前离退休和内退人员的，故是过去服务成本。
公司请了精算机构，对该义务于 2015 年中的现值进行了精算，我们于 2015 年中做的会计分录即将该现值计入应付职工薪酬，借方入费用。由于是一次入账也不用在提供服务的期间分开确认，也不涉及精算利得损失和利息等问题，做完该分录之后并无其他处理，请问这样做是否有问题？

回答人：chenyiwei
初始确认该计划时按起始日现值一次性计入应无重大问题。但精算不是一次性的，后续还要定期进行，并根据最新的精算结果、该义务的实际支付情况等因素调整该义务的期末账面价值。

提问人：youinme 时间：2015-12-10 23:15:09
谢谢您，通过您的回答，还有我看讲解中的案例，我确定按照现值一次记费用和应付职工薪酬科目没有问题，但是我还想咨询您一下，比如现值是 300 ，未折现金额是 400 ，由于是对截至 2014 年 12 月 31 日之前离退休人员的，所以以后也不会产生当期服务成本，我们在每期支付的时候应该做什么分录啊，因为毕竟支付的是未折现的，还有讲解中有个分录借：管理费用 借：未确认融资费用 贷：
应付职工薪酬这个分录什么时候用？像我们这个情况，未确认融资费用这个科目如何出现，借：财务费用 贷：未确认融资费用这又适用我们的情况么？讲解中并没有这种例子，求教啊

回答人：chenyiwei
可能是在某些案例中，因年限较短，不确定性较小，不需精算，可以分别确定未来应支付款项总额和折现值，这样就和一般的长期应付款一样，可以单独识别出未确认融资费用。如要精算，一般很难单独分出未确认融资费用。

提问人：youinme 时间：2015-12-11 09:36:27
根据您的回复，我大概知道您的意思了，也就是说如果期限短，没有很多不确定因素，是可以使用未确认融资费用，但是如果期限长，每期都要对现值进行精算，每期都会调整精算值，对精算结果的调整分别调整损益或者其他综合收益即可，不会使用到未确认融资费用这个科目，这样理解是不是可以？

回答人：chenyiwei
可以这样理解。

提问人：zengfengxia 时间：2015-12-15 11:07:44
陈版，针对已离职员工义务属于职工薪酬准则规范吗？ 6 楼的案例能不能理解为一项承诺而不是需要折现的现实义务？

回答人：chenyiwei
1 、对于原已离职或退休的员工按照现在的退休计划补提相关支出的，其原因还是过去接受过他们的服务，因此确认为职工薪酬还是恰当的。 2 、不能这样理解。

提问人：youinme 时间：2016-01-26 14:21:54
陈老师，有个问题想咨询您，对于精算现值的利息调整，是计入财务费用，还是管理费用？ 我看讲解上的两个例子记的地方不一样，如果每年按实际利率法分摊的就记：财务费用 贷：未确认融资费用 还有个例子是借：管理费用 贷：应付职工薪酬的

回答人：chenyiwei
利息调整应记入财务费用。

提问人：gdonghong 时间：2016-02-23 14:15:05
陈版主，您好！请教您一个问题：如果是受益计划的精算报告中员工人数的增加，导致负债增加，这属于精算假设吗？

回答人：chenyiwei
员工变动的原因是什么？如果是新员工入职则不是；因为享受该计划的条件变化导致原有不符合条件的职工可以被纳入享受范围，则属于假设变化。

提问人：呼叫帮助 时间：2018-05-04 20:59:51
设定受益计划终止的核算 公司今年决定对以前年度设立的离职后福利计划终止执行，请问如何进行账务处理？在转销“应付职工薪酬——离职后福利”科目余额的同时，对方科目是什么？ chenyiwei回复 《企业会计准则第 9 号——职工薪酬（ 2014 年修订）》第十九条： 第十九条 企业应当在设定受益计划结算时，确认一项结算利得或损失。 设定受益计划结算，是指企业为了消除设定受益计划所产生的部分或所有未来义务进行的交易，而不是根据计划条款和所包含的精算假设向职工支付福利。设定受益计划结算利得或损失是下列两项的差额： （一）在结算日确定的设定受益计划义务现值。 （二）结算价格，包括转移的计划资产的公允价值和企业直接发生的与结算相关的支付。
陈版，不是结算。根据更改了公司管理规定，对以前设定的离职后福利自今年起不再执行，冲销原计提的离职后福利余额如何进行账务处理？ chenyiwei点评 这就是结算，只不过结算的价款为零而已。 发表于 2015-10-29 陈版，冲销原计提的离职后福利余额如何进行账务处理？

回答人：chenyiwei
差额（结算利得）作为营业外收入。同时原先累积的其他综合收益全部直接转入未分配利润（不通过利润表）。